臺灣臺南地方法院民事判決　　　　　　　100年度婚字第101號
原　　　告　劉張素月
訴訟代理人　江信賢律師
　　　　　　蔡麗珠律師
　　　　　　曾靖雯律師
　　　　　　謝凱傑律師
被　　　告　劉順玉
前當事人間請求離婚等事件，經本院於民國100年5月26日言詞辯
論終結，判決如下：
    主      文
准原告與被告離婚。
被告應給付原告新臺幣肆拾萬元整，及自民國100年5月3日起至
清償日止，按年利率百分之五計算之利息。
原告其餘之訴駁回。
訴訟費用新臺幣壹萬零壹佰元，其中新臺幣貳仟肆佰元由原告負
擔，新臺幣柒仟柒佰元由被告負擔。
本判決第二項得假執行。
    事實及理由
甲、程序方面：
    被告經合法通知，未於言詞辯論期日到場，查無民事訴訟法
    第386條各款所列情形，爰依原告之聲請， 由其一造辯論而
    為判決。
乙、實體方面：
一、原告主張：
  (一)兩造於民國66年1月22日結婚，婚後育有四女，均已成年。
    婚後被告對兩造共同經營家庭全無責任感，工作所得全花用
    於其一人身上，家中一切支出及小孩扶養費皆由原告一人負
    擔。且被告沉迷賭博，屢屢金錢花用殆盡後，即回家向原告
    要錢，未果，就以三字經辱罵原告、摔壞家中物品、剪壞衣
    服、於家中潑水、酒後故意於家門口按喇叭吵鬧社區，原告
    為求家庭圓滿，一再隱忍，但多年來被告均依然如故。
  (二)更甚者，被告每每在外向他人借錢不還，即回離家一、二個
    月，造成債主前來討債，使原告與子女生活備受困擾。被告
    於98年3月間向中國信託商業銀行借貸57萬元，於繳納2期之
    帳款後，又因不願繼續繳款，於同年5月間向原告表示夫妻
    緣分已盡，隨即離家出走，經銀行多次以電話、來函催繳甚
    至委託資產公司來家中討債，原告及子女始知原來被告是因
    積欠銀行債物不還，才又離家出走。惟被告並未因此對原告
    或子女感到歉意，反為使原告幫其處理債務問題，於離家兩
    個月後向原告及子女揚言欲自殺，致使原告及子女為免發生
    憾事，允諾幫被告想辦法處理債務問題，被告才同意返家。
  (三)然而被告回家後，於同年8月份又因酒駕遭法院判刑易服勞
    役80日，得易科罰金，但被告有錢卻不願意繳納罰金，亦不
    報到執行，且又離家出走，直至10月30日因遭臨檢而被逮捕
    執行，原告不忍被告入監執行，在百般無奈下四處向人借貸
    ，於11月20日代被告繳納罰金後將被告帶回。
  (四)未料，被告於99年1月間又不告而別，迄今未曾與原告或子
    女聯繫，連平常使用之二支手機號碼均已停話，令原告與子
    女擔心不已，而期間兩造次女劉桂芬曾在外看見被告與一女
    相當親密走在一起；兩造四女劉怡貞也曾在外看見被告騎乘
    機車載著一女，該女孩很親密環抱被告，被告與子女始知被
    告因在外結交女友，故而離家，置原告與家庭於不顧。
  (五)綜上，爰依民法第1052條第1項第3款、第5款及同條第2項之
    規定，請求擇一判決兩造離婚。
  (六)又兩造結婚多年來，被告從未善盡為人夫、為人父責任，家
    中生計均賴原告一人維持，被告沉迷賭博，屢屢金錢花用殆
    盡後，即回家向原告要錢，原告不給或不順其意，被告就以
    三字經辱罵原告，摔壞家中物品、剪破衣服，或故意於家中
    潑水，迄今家中仍有門窗或家具因遭被告破壞尚未修復之情
    ，甚至被告多次欠債後就離家出走，造成原告及子女需面對
    債主上門討債之壓力，致使原告及子女多年來一直生活在不
    安與恐懼中，精神上受有重大痛苦。但被告仍不知悔改，於
    99年1月間又不告而別，迄今未與原告或子女連絡，且對於
    原告及子女均不聞不問，故兩造婚姻演變至此，自係因被告
    過失所致，原告精神上所受之打擊、痛苦，無以言諭，爰依
    民法第1056條第1項、第2項規定，請求被告賠償新臺幣（下
    同）60萬元以資慰藉等語。
  (七)並聲明：准原告與被告離婚；被告應給付原告60萬元，及自
    起訴狀繕本送達翌日起至清償日止，按年利率百分之五計算
    之利息；第二項部分願供擔保，請准宣告假執行。
二、被告未於言詞辯論期日到場，亦未提出書狀作何聲明或陳述
    。
三、得心證之理由：
  (一)按人格尊嚴與確保人身安全，為我國憲法保障人民自由權利
    之基本理念，而增進夫妻情感之和諧，防止家庭暴力之發生
    ，以保護婚姻制度，亦為社會大眾所期待，故民法第1052條
    第1項第3款所稱「不堪同居之虐待」，應就具體事件，衡量
    夫妻之一方受他方虐待所受侵害之嚴重性，斟酌當事人之教
    育程度、社會地位及其他情事，是否已危及婚姻關係之維繫
    以為斷；若受他方虐待已逾越夫妻通常所能忍受之程度而有
    侵害人格尊嚴與人身安全者，即不得謂非受不堪同居之虐待
    。經查：
  (二)經查，原告主張上情，爰提出戶籍謄本、通信貸款申請書暨
    契約書、撥款通知函、中國信託逾期繳款通知書、遲繳通知
    函、通知書、臺灣臺南地方法院檢察署執行傳票、臺灣臺南
    監獄臺南分監出監證明書各1件為證，核與證人即兩造之女
    劉桂芬到庭證述：「兩造婚後同住臺南市永康區○○○路
    324巷15號，我排行老二，另有三個姊妹，家裡的開銷都是
    母親支出，父親的供作收入都是自己花用，爸爸喜歡喝酒、
    賭博打麻將、六合彩，如果身上沒有錢需要用錢就會向母親
    要錢，要不到錢就會生氣，破壞家中物品，剪破自己的衣物
    ，敲壞冰箱，會在家中潑水，半夜一兩點酒後在家門口按喇
    叭吵鬧社區，鬧一兩個小時，曾經在家中喝酒拿酒瓶丟牆壁
    ，一直丟，鄰居因而報警，生氣時會對母親罵三字經，曾經
    拿斧頭打壞家具，將斧頭放在媽媽房間門口，會說他要自殺
    ，從我有記憶以來到99年1月父親離家前都是如此，在外積
    欠賭債，常會因此離家一兩個月才回來，我曾遇過父親債權
    人來家裡討債，98年3月間父親向中國信託借五十七萬元繳
    沒多久就離家，至銀行不斷催繳，如果不幫他處理債務，父
    親就會在家吵鬧或做些令人害怕的事，如砸東西，父親曾經
    離家時，要我們幫他處理債務，不然他要自殺，父親多次酒
    駕判刑罰金都是母親借錢支付，有時是父親要求，有時是母
    親不忍心父親入獄，才協助支付，父親最後一次於99年1月
    無故離家，手機停用無法聯絡，我在永康區○○路看見有一
    名子女開著母親的車載父親，當時是晚上十一點多，兩人出
    去買菜、水果，狀似同居，我是看他們提東西下車」等語，
    證人即兩造之女劉怡貞證稱：「兩造婚後同住在臺南市永康
    區○○○路324巷15號，我排行老四，另有三個姐姐，從有
    印象以來至今，家裡的開銷都是母親支出，父親的工作收入
    大部分都是自己花用，爸爸喜歡喝酒、賭博打麻將、六合彩
    ，如果身上沒有錢需要用錢就會向母親要錢，要不到錢就會
    生氣，會辱罵並破壞家中物品，剪破自己的衣物，敲壞冰箱
    ，會在家中潑水，半夜一兩點酒後在家門口按喇叭吵鬧社區
    ，鬧一兩個小時以上，也會在家裡罵的大小聲，讓大家不能
    入睡，曾經在家中喝醉酒拿刀衝出去說要殺鄰居，是我姐夫
    將父親拉進家中，生氣時常會對母親罵三字經，曾經拿斧頭
    打壞家具，將斧頭放在媽媽房間門口，常說他要自殺，從我
    有記憶以來到99年1月父親離家錢都是如此，在外積欠賭債
    ，常會因此離家一兩個月才回來，我曾經遇過父親債權人來
    家裡討債，都是母親處理父親的債務，98年3月間父親向中
    國信託借五十七萬元繳沒多久就離家，至銀行不斷催繳，如
    果不幫他處理債務，父親就會在家吵鬧或做些令人害怕的事
    ，如砸東西，父親曾經離家時，要我們幫他處理債務，不然
    他要自殺，父親多次酒駕判刑罰金都是母親借錢支付，有時
    是父親要求，有時是母親不忍心父親入獄，才協助支付，父
    親最後一次於99年1月無故離家，手機停用無法聯絡，在我
    公司門口我下班時，看見父親騎機車載一名女子，女子還抱
    住父親，樣子很曖昧……」等情相符（均見本院100年4月1
    日言詞辯論筆錄），而被告未於言詞辯論期日到場，亦未提
    出書狀作何聲明或陳述，堪信原告之主張為真實。本院斟酌
    被告除不支付家庭費用，將家庭重擔交由原告一人承擔外，
    還時常賭博、飲酒、砸毀家具，干擾原告及子女生活，且在
    外積欠債務後即離家出走，讓原告及子女面對債主登門討債
    之恐懼，且須四處籌錢為被告還債，種種行徑無論對任何人
    而言，均已逾越夫妻通常所能忍受之程度而侵害人格尊嚴與
    人身安全，顯見被告之虐待行為，已達不堪同居之程度。從
    而，原告以不堪同居之虐待為由訴請離婚，為有理由，應予
    准許。原告依據民法第1052條第1項第3款不堪同居之虐待為
    由訴請離婚既應予准許，其另依同條第1項第5款及第2項之
    其他難以維持婚姻之重大事由訴請離婚，即無再予審究之必
    要，附此敘明。
  (三)次按夫妻之一方，因判決離婚而受有損害者，得向有過失之
    他方，請求賠償；雖非財產上之損害，受害人亦得請求賠償
    相當之金額，但以受害人無過失者為限，此為民法第1056條
    第2項定有明文。經查，兩造判決離婚之原因事實，係被告
    長期不支付家用，甚至在外積欠債務後，離家出走，讓原告
    及子女獨自面對債權人登門討債之恐懼，而四處籌錢為被告
    還債，且被告仍依然故我，持續賭博、酗酒、砸毀家具，干
    擾原告及子女生活，致使原告及子女多年來一直生活於不安
    與恐懼中，受有被告不堪同居之虐待，而原告對此並無過失
    ，其因判決離婚而受有精神上之損害，自得請求被告賠償。
    本院審酌原告97、98、99年度所得各為503,267元、482,854
    元、488,012元，其名下有房地各1筆、汽車2輛，財產總額
    2,177,525元，被告97、98、99年度所得各為527,252元、
    266,834元、無，其名下有車齡10幾年之汽車3輛，財產價額
    不高，及兩造其餘身分、地位、經濟狀況、被告前開行徑及
    原告受害程度等一切情狀，認為原告請求被告給付精神慰撫
    金於40萬元之範圍內為合理。
  (四)綜據上述，原告依民法第1052條第1項第3款請求離婚，為有
    理由（同條第項第5款、第2項，不另審酌）；依同法第105
    6條第2項，請求非財產上之損害40萬元，及自100年5月3日
    起至清償日止，按年利率百分之五計算之利息，為有理由，
    應予准許；逾此部分之請求，則無理由，應予駁回；並依民
    事訴訟法第389條第1項第5款規定，依職權宣告假執行，原
    告聲請供擔保。本件事證已臻明確，兩造其餘攻擊防禦方法
    ，於判決結果之認定，均不生影響，毋庸一一論述，附此敘
    明。另本件訴訟費用為第一審裁判費9,500元、登報費600元
    ，合計10,100元，爰命由原告負擔2,400元，由被告負擔
    7,700元。
丙、結論：原告之訴為有理由，依民事訴訟法第385條第1項前段
    、第79條、第87條第1項、第389條第1項第5款，判決如主文
    。
中    華    民    國   100    年    6     月    9     日
                      家事法庭    法  官  郭貞秀
以上正本係照原本作成。
如對本判決上訴，須於收受判決正本送達後20日內向本院提出上
訴狀，並繳納上訴費新臺幣4,500元及附具繕本。
中    華    民    國   100    年    6     月    9     日
                                  書記官  鄭隆慶